【裁判字號】    89,簡上,48
【裁判日期】    891104
【裁判案由】    違反家庭暴力防治法
【裁判全文】
臺灣花蓮地方法院刑事判決                          八十九年度簡上字第四八號
    上訴人即被告  甲○○
右列上訴人因被告被訴違反家庭暴力防治法案件，不服臺灣花蓮地方法院花蓮簡易庭
八十九年度花簡字第三四九號中華民國八十九年十一月四日第一審判決（聲請簡易處
刑案號：臺灣花蓮地方法院檢察署八十九年度偵字第二一三六號），提起上訴，本院
管轄之第二審合議庭判決如左：
    主  文
原判決撤銷。
甲○○違反法院依家庭暴力防治法第十三條所為之禁止直接騷擾行為之裁定，處拘役
伍拾日，如易科罰金，以參佰元折算壹日。
    事  實
一、甲○○是乙○○的前夫（民國八十九年四月八日離婚），二人間具有家庭暴力防
    治法第三條第一款所定的家庭成員關係。甲○○曾於八十九年五月九日經本院依
    家庭暴力防治法第十三條規定，以八十九年度家護字第三０號民事通常保護令，
    不得對乙○○實施身體或精神上不法侵害之行為，且不得直接或間接對於乙○○
    為騷擾行為（有效期間為十月），上揭命令除經合法送達甲○○外，並經花蓮縣
    警察局花蓮分局偵查員楊啟章於八十九年五月十四日當面告知甲○○上揭保護令
    內容，命甲○○遵守，詎料甲○○竟於八十九年七月九日晚間二十二時許，在花
    蓮縣花蓮市○○路一一五之五十三號乙○○住處，因責怪乙○○不整理家務，竟
    向乙○○辱罵「整天不在家，早上被客兄抱，晚上也給客兄抱，要整天給人家幹
    才甘願是不是」等語，對乙○○直接為精神上的騷擾行為，而為違反前揭保護令
    。
二、案經乙○○訴由花蓮縣警察局花蓮分局報告臺灣花蓮地方法院檢察署檢察官聲請
    簡易判決處刑。
    理  由
一、被告上述的犯罪事實，有下列證據為證，犯行已經可以認定：
（一）、被告於警訊、偵查及本院中的自白。
（二）、被害人乙○○指訴歷歷。
（三）、本院八十九年度家護字第三０號民事通常保護令一紙、花蓮縣警察局花蓮分
        局保護令執行紀錄表一紙附卷可稽。
二、被告的行為所觸犯的罪名是：家庭暴力防治法第五十條第二款的違反保護令罪。
    原審對被告的違反保護令犯行論罪科刑，固非無見，上訴人空以原審量刑過重為
    由，要求撤銷改判，並無理由，惟查：(一)按行為後法律有變更者，適用裁判時之
    法律；但裁判前之法律有利於行為人者，適用最有利於行為人之法律，刑法第二
    條第一項定有明文。且如易服勞役、易科罰金等法令之變更，亦有刑法第二條第
    一項規定之適用（最高法院二十四年七月刑庭總會決議、最高法院二十九年度上
    字第五二五號判例參照）。(二)刑法第四十一條原規定：「犯最重本刑為三年以下
    有期徒刑以下之刑之罪，而受六月以下有期徒刑或拘役之宣告，因身體、教育、
    職業或家庭之關係，執行顯有困難者，得以一元以上三元以下折算壹日，易科罰
    金。」，但該條文在九十年一月四日已修正為：「犯最重本刑為五年以下有期徒
    刑以下之刑之罪，而受六月以下有期徒刑或拘役之宣告，因身體、教育、職業或
    家庭之關係，執行顯有困難者，得以一元以上三元以下折算壹日，易科罰金。但
    確因不執行所宣告之刑，難收矯正之效，或難以維持法秩序者，不在此限」（第
    一項），並於九十年一月十日經總統公布施行，本件被告犯罪後法律既有變更，
    比較新舊法的結果，修正規定對被告又無較為有利或不利的情形，則依刑法第二
    條第一項前段的規定，本院自應適用裁判時的新法，即裁判時的刑法第四十一條
    第一項前段規定諭知易科罰金。上訴人上訴意旨雖未論及，然原判決既有對上述
    修正前後的規定未及比較之處，顯有不當，自應由本院撤銷改判。本院審酌被告
    於法院核發通常保護令後，仍不能稍加收斂其不尊重家庭成員的行為，仍以言詞
    對前妻為精神上的騷擾，而且犯罪後仍不知錯誤等一切情狀，量處如主文所記載
    的刑度，並諭知易科罰金的折算標準。
三、另被告即上訴人於八十九年十二月十日另有違反保護令的行為，因與本案發生時
    間相隔甚久，並無連續犯的裁判上一罪關係，已經本院另案審結，有九十年度易
    字第二一七號判決一紙附在卷內可以參考，本院無庸併予審酌，在此予以敘明。
據上論斷，應依刑事訴訟法第四百五十五條之一第三項、第三百六十九條第一項前段
、第三百六十四條、第二百九十九條第一項前段，家庭暴力防治法第五時條第二款，
刑法第十一條前段、第二條第一項前段、第四十一條第一項前段，罰金罰鍰提高標準
條例第二條，判決如主文。
本案經檢察官李子春到庭執行職務
中     華     民     國     九十       年     七     月      五        日
                                臺灣花蓮地方法院刑事庭
                                    審判長  法  官
                         法  官
                                            法  官
右正本證明與原本無異。
本件不得上訴。
                                    法院書記官


司法院資訊處製作；財團法人民間司法改革基金會備份。
